【裁判字號】    90,交聲,150
【裁判日期】    900917
【裁判案由】    交管條例聲異
【裁判全文】
臺灣板橋地方法院交通事件裁定                      九十年度交聲字第一五０號
    原處分機關  交通部公路局台北區監理所板橋監理站
    受處分人即
    異  議  人  黃景
右列受處分人因違反道路交通管理處罰條例案件，對於交通部公路局台北區監理所板
橋監理站九十年一月三十日所為之處分（原處分案號：板監三字第裁四一─0000
00000號、板監三字第裁四一─000000000號、板監三字第裁四一─0
00000000號），聲明異議，本院裁定如左：
        主  文
異議駁回。
        理  由
一、按汽車駕駛人，不依規定駛入來車道者；機器腳踏車，不在規定車道行駛者，均
    處二百元以上六百元以下罰鍰，修正前道路交通管理處罰條例第四十五條第三款
    、第十三款分別定有明文。又汽車係指在公路及市區道路上不依軌道或電力架線
    而以原動機行駛之車輛。汽車依使用性質，分為左列各類：一、客車；二、貨車
    ；三、客貨兩用車；四、代用客車；五、特種車；六、機器腳踏車（包括重型與
    輕型機器腳踏車），道路交通安全規則第二條第一款、第三條亦有明定。
二、本件異議意旨略以：臺北市政府警察局萬華分局交通分隊民國八十七年六月二十
    七日北市警交 (87) 字第六七七二一二一九八號舉發違反道路交通管理事件通知
    單，舉發異議人於八十七年六月十六日下午二時二十六分許，騎乘車號ＧＤＷ─
    ０七二號重型機車，行經臺北市○○路○段時，行駛於禁行機車車道，違反修正
    前道路交通管理處罰條例第四十五條第十三款之規定，依據採證照片開單舉發。
    又臺北市政府警察局交通大隊直屬第三分隊八十七年九月二十五日北市警交 (87
     )字第000000000號舉發違反道路交通管理事件通知單，舉發異議人於
    八十七年九月十三日下午四時三分許，騎乘前開重型機車，行經臺北市○○路與
    武昌街口時，行駛於禁行機車車道，違反修正前道路交通管理處罰條例第四十五
    條第十三款之規定，依據採證照片開單舉發。又臺北市政府警察局交通大隊直屬
    第三分隊八十八年九月二十日北市警交 (87) 字第一一八六二三一六五號舉發違
    反道路交通管理事件通知單，舉發異議人於八十八年九月一日上午七時七分許，
    騎乘前開重型機車，行經臺北市○○街時，不依規定駛入來車道者，違反修正前
    道路交通管理處罰條例第四十五條第三款之規定，依據採證照片開單舉發。惟依
    道路交通管理處罰條例第九十條第一項規定，交通違規舉發期限為三個月，本案
    三件舉發期日均已逾越法定期限，原處分應已失其依據。又本案所舉發之違規時
    地，當時台北市○○路○段右側開封街二段、漢口街二段、及武昌街二段各路口
    慢車道因捷運工程長期施工，各種工程重機械車輛及數十線公共汽車北站停靠站
    ，自上午六時起至下午八時止，慢車道悉遭佔用，機車騎士又不得逆向駛入漢口
    街二段及武昌街二段，除借用快車道行駛外，別無他法，此情形合於刑法緊急避
    難之要件，詎交通當局仍裝設秘密自動照相機拍攝違規機車取締，豈符公平正義
    原則。又異議人姓名為「黃景」，然原舉發單上車主姓名欄卻載為「黃景」，
    與異議人姓名不符，此屬客體錯誤，原處分機關不查，竟加裁罰，該處分自屬無
    效。且三件違規地點未記載明確，又缺照片佐證，顯有構成要件不備之缺失。
    前經異議人向原處分機關申訴未果，故不服該監理站之裁決為由，聲明異議。
三、按違反本條例之行為，自行為成立之日起；行為有連續或繼續之狀態者，自行為
    終了之日起，逾三個月不得舉發，修正前道路交通管理處罰條例第九十條第一項
    定有明文。查本案異議人前揭三件交通違規時間分別為八十七年六月十六日下午
    二時二十六分許、同年九月十三日下午四時三分許、及八十八年九月一日上午七
    時七分許，原舉發機關臺北市政府警察局萬華分局交通分隊及臺北市政府警察局
    交通大隊直屬第三分隊填製舉發單之時間分別為八十七年六月二十七日、同年九
    月二十五日、及八十八年九月二十日，有舉發違反道路交通管理事件通知單三紙
    附卷可稽，是原舉發機關舉發異議人先後三次交通違規之時間，均未逾越前開條
    文所定之舉發期限，異議人認舉發逾期，顯有誤會。
四、次查本件異議人於八十七年六月十六日下午二時二十六分許，騎乘車號ＧＤＷ─
    ０七二號重型機車，行經臺北市○○路○段時，行駛於禁行機車車道；又於同年
    九月十三日下午四時三分許，騎乘前開重型機車，行經臺北市○○路與武昌街口
    時，行駛於禁行機車車道；復於八十八年九月一日上午七時七分許，騎乘前開重
    型機車，行經臺北市○○街時，不依規定駛入來車道之事實，有臺北市政府警察
    局萬華分局交通分隊八十七年六月二十七日北市警交 (87)字第六七七二一二一
    九八號、臺北市政府警察局交通大隊直屬第三分隊八十七年九月二十五日北市警
    交 (87)字第000000000號、及八十八年九月二十日北市警交 (87)字第
    一一八六二三一六五號舉發違反道路交通管理事件通知單各一紙、及採證照片三
    張在卷可查。依卷附採證照片所示，異議人先後分別於前揭時地騎乘車號ＧＤＷ
    ─０七二號重型機車或行駛於路面畫有「禁行機車」字樣之車道，或逾越分向限
    制線進入來車車道，而當時異議人機車行駛之路面平整，左右兩側並無任何路面
    施工或有工程車輛、公共汽車佔用慢車道之情事。再經本院函查臺北市政府捷運
    工程局中區工程處結果，該工程處所轄CN252標中華路圍籬拆除及道路復舊完成
    時間為八十七年八月三十一日，且道路修建均排定夜間施工，該標業於八十八年
    八月三十一日竣工，上開時間內中華路、武昌街口、貴陽街應無佔用慢車道施工
    情事，有該工程處九十年八月二日北市中土一字第九０六０六七七四００號函一
    紙在卷可參。是異議人前開三次騎乘機車違規行駛之事實甚明。
五、再查異議人姓名「黃景  」末字之「  」，屬希有字，一般字典及電腦輸入字彙
    中並無此字，即使異議人所提本件以電腦列印之異議狀內之「  」字，亦係另以
    手寫方式填入，前揭原處分機關三紙舉發違反道路交通管理事件通知單上車主姓
    名欄雖僅記載「黃景」，應係電腦無法輸入「  」字之結果，嗣原處分機關交通
    部公路局台北區監理所板橋監理站於前揭三件裁決書上均已記載異議人正確姓名
    ，原處分自無錯誤之可言。
六、綜上所述，本件異議人騎乘機車先後分別於前揭時地違規行駛禁行車道及不依規
    定駛入來車道之事證明確，其雖以前語置辯，卻未能提出積極證據以實其說，所
    辯自難採信。從而原處分機關據以援引修正前道路交通管理處罰條例第四十五條
    第三款及第十三款規定，三次各裁處罰鍰新臺幣一千八百元，並記違規點數一點
    ，於法尚無不合，量罰亦稱妥適，本件異議為無理由，應予駁回。
據上論結，應依道路交通案件處理辦法第十九條，裁定如主文。
中      華      民      國      九   十    年     九    月    十  七    日
                                            臺灣板橋地方法院交通法庭
                                                法  官    談      虎
右正本證明與原本無異。
如不服本裁定，應於送達後五日內，向本院提出抗告狀。
                                                書記官    陳  君  偉
中      華      民      國      九   十    年     九    月    十  七    日


司法院資訊處製作；財團法人民間司法改革基金會備份。
